最高法院刑事判決　　　　　　　　　　　　　　　八十八年度台上字第一三○六號
　　上　 訴　 人　台灣高等法院台南分院檢察署檢察官
　　上訴人即被告　甲○○
右上訴人等因被告殺人案件，不服台灣高等法院台南分院中華民國八十七年十二月十
日第二審更審判決（八十七年度上重更(一)字第二九五號，起訴案號：台灣雲林地方法
院檢察署八十六年度偵字第三二八二號），提起上訴（被告部分經原審依職權送上訴
，視為已有上訴），本院判決如左：
    主  文
上訴駁回。
    理  由
本件原判決認定：上訴人即被告甲○○於民國八十四年間因犯竊盜罪，經法院判處有
期徒刑八月，於八十六年三月二十八日執行完畢。緣王寶玉於八十六年四月中旬間因
與人合夥開設茶藝館需用茶葉，乃前往高雄縣三民鄉尋覓適合之茶葉，結識在該地「
高葉製茶所」工作之被告，嗣因被告對王寶玉頗有好感，而王寶玉當時亦因茶藝館缺
少人手，乃於同年五月初邀被告前往其位於雲林縣斗六市○○路三七三號之「謰心園
茶藝館」擔任廚師之工作，並同意被告借住其所承租位於雲林縣斗六市○○路三七二
號三樓之客廳，惟因被告佔有王寶玉之慾望日深，然王寶玉不願被告干涉其生活，因
而常起衝突。嗣於八十六年六月六日雙方再生激烈爭執，王寶玉乃決意辭退被告，而
於同日晚上七時三十分許電請與其住於同址之友人薛亦芳，將被告置於其租住處客廳
之衣物打包後，於同日晚上九時三十分許送至上開茶藝館，同日晚上十時三十分許，
王寶玉於該茶藝館之店內已無客人之際，當面辭退被告並要求被告即時攜帶行李離去
，被告羞憤難當，遂萌殺害王寶玉以洩恨之犯意，乃持置於該茶藝館二樓廚房內之菜
刀一把，趁王寶玉在一樓櫃台內低頭清洗杯盤時，對準王寶玉之頭、頸等致命部位，
連續揮砍十八刀，致王寶玉左頂骨部（由左至右）刀創各約四×一×一、七×一×一
、七×一×一、七×一×一、六×一×一公分，頭皮裂開，頂骨均崩裂骨折；頸部（
由上而下）刀創各約五×一×一、八×四‧五×一（原判決誤載為八×四×一）、八
×四×三、八×一×一、八×一×一（原判決漏載）、十一×六×七、八×三×五公
分，肌肉肌腱、氣管、血管等斷裂、頸椎第三至五根斷裂；左上肢刀創各約八×二×
三、六×一×三、四×二×三、三×一‧五×三、六×二×○‧五、四×二×二公分
，肌肉及皮下組織裂開等嚴重創傷，並因大量流血當場死亡。被告見狀，隨即將店內
燈光熄滅，關下電動鐵門，並攜帶行李及凶刀騎乘其車牌號碼ＯＶＡ－○九一號重機
車逃逸，除沿途將身上血衣丟棄在芬園鄉某處鳳梨園外，於行至南投縣南雲大橋時又
將凶刀丟入溪中。王寶玉屍體則於次日上午經其店內服務生鄭淑珍及蘇智慧發覺而報
警。嗣於八十六年七月六日下午一時許，被告於逃亡一個月後，在高雄市前金區○○
○路三八九號前為警查獲等情。係以右揭事實，業據被告迭次供承不諱，並經證人薛
亦芳於警訊及第一審偵審中，證稱：八十六年六月六日王寶玉囑伊將被告之衣物送至
茶藝館；證人蘇智慧於警訊及第一審偵審中，證述被告喜歡王寶玉，並曾表示如得不
到王寶玉，別人也別想得到等語。而被害人王寶玉因受刀類銳器砍創致受有前述嚴重
創傷，大量流血死亡，亦據公訴人督同檢驗員相驗屬實，製有勘驗筆錄、相驗屍體證
明書、驗斷書及照片等附卷可稽。又以被告持該茶藝館內之菜刀一把，趁被害人在一
樓櫃台內低頭清洗杯盤時，對準被害人之頭、頸等致命部位，連續揮砍十八刀，致被
害人左頂骨部刀創，頭皮裂開，頂骨均崩裂骨折；頸部刀創，肌肉肌腱、氣管、血管
等斷裂、頸椎第三至五根斷裂；左上肢刀創，肌肉、皮下組織裂開等嚴重創傷，所受
刀創甚深，有多刀砍至見骨，因大量流血當場死亡，足見被告於行兇時下手甚重，殺
意至堅，為其所憑之證據及認定之理由。對於被告所為：被害人生前曾向其借款新台
幣六十萬元未還，為其引發殺機理由之一等辯解，認為不足採取，亦已依據調查之結
果，詳予指駁。並說明被告所為，係犯刑法第二百七十一條第一項之殺人罪，又被告
於八十四年間，因犯竊盜罪，經法院判處有期徒刑八月，於八十六年三月二十八日執
行完畢，有台灣雲林地方法院檢察署刑案資料查註紀錄表在卷可按，五年以內再犯本
罪，為累犯，應就法定本刑關於有期徒刑部分加重其刑，至法定本刑為死刑、無期徒
刑部分依法不得加重。因而撤銷第一審判決，適用刑法第二百七十一條第一項、第四
十七條、第三十七條第一項之規定，並審酌被告於原審已一再表示如能有倖存之日，
當盡力補償被害人家屬，而被害人家屬於台南縣關廟鄉調解委員會成立調解時，亦表
示希望被告能痛改前非重新做人等語，有調解書在卷可稽，及被告犯罪之一切情狀，
量處無期徒刑，褫奪公權終身。經核原判決尚無違誤。按於法定刑期內之量刑，為事
實審法院之職權，檢察官上訴意旨指摘原判決量刑太輕，尚非可取。又原判決事實欄
內，就被害人所受刀創部分，固有文字誤載及漏載之情事，惟尚不影響於全案情節及
判決本旨，不生違背法令之問題，檢察官上訴意旨執為指摘，亦非可採。應認檢察官
及被告之上訴，均無理由，爰予駁回。
據上論結，應依刑事訴訟法第三百九十六條第一項，判決如主文。
中      華      民      國    八十八    年      三      月     十八     日
                              最高法院刑事第五庭
                                  審判長法官  黃  劍  青
                                        法官  劉  敬  一
                                        法官  林  增  福
                                        法官  邵  燕  玲
                                        法官  張  清  埤
      右正本證明與原本無異
                                              書  記  官
中      華      民      國    八十八    年      三      月    二十五    日
